臺灣花蓮地方法院刑事判決　　　　　　　　　　　　　九十三年度訴字第一四九號
　　公　訴　人　臺灣花蓮地方法院檢察署檢察官
　　被　　　告　丁○○
　　指定辯護人　本院公設辯護人　乙○
右列被告因偽造有價證券等案件，經檢察官提起公訴（九十三年度偵字第九八四號）
，本院判決如左：
    主  文
丁○○連續意圖供行使之用，而偽造有價證券，處有期徒刑壹年捌月，緩刑貳年。如
附表所示編號一至三之本票各壹紙及「丙○○」印章貳枚，均沒收。
    事  實
一、丁○○明知未經其父丙○○事前同意，然為謀求擔保其原先向甲○○所借之新臺
    幣（下同）一百八十三萬元，並為取回原先所提供擔保用之客票，竟基於意圖供
    行使之用，而偽造有價證券之概括犯意，先於九十二年十二月間某日及翌年（九
    十三年）一月間某日，至花蓮市○○路與建國路交岔路口處不詳店名之鎖匙店，
    委由不知情之成年人偽刻「丙○○」印章各一枚後，再分別於九十二年十二月十
    五日及同年月二十一日及九十三年一月十六日，在花蓮市○○路租屋處及花蓮市
    ○○○街二十號租屋處，冒用丙○○之名義，連續在如附表所示編號一至三之本
    票三紙上，在新臺幣及發票人欄處盜蓋用上開「丙○○」印文各一枚，並在發票
    人欄上偽造「丙○○」簽名之署押及指印各一枚後，旋持以交付予不知情之甲○○，作為擔保原先債務並順利取回客票。嗣上開票據屆期無法兌現，甲○○遂持
    前述三紙本票，於九十三年間向本院民事庭聲請本票准許強制執行，經丙○○接
    獲本院九十三年度票字第一七四號民事裁定准許強制執行後查覺有異，而轉向丁○○質問原由，丁○○見事跡敗露，其於犯罪在偵查機關未發覺前，乃於九十三
    年三月十七日主動向花蓮縣警察局刑警隊自首犯行，表明願意接受裁判，並繳出
    現僅存之前開盜刻之「丙○○」印章一枚。
二、案經丁○○向花蓮縣警察局自首後移送台灣花蓮地方法院檢察署檢察官偵查起訴
    。
    理  由
一、右揭事實，業據被告丁○○於警詢、偵查及本院審理時均供承不諱，核與證人丙○○在警詢及偵查中、證人甲○○於警詢中證述情節相符，並有偽造之前開本票
    影本三紙、本院九十三年度票字第一七四號民事裁定影本一份及扣案之「丙○○
    」之印章一枚在卷可按，足以佐證被告自白的真實性，本件事證明確，被告犯行
    可以認定。
二、按行使偽造有價證券以使人交付財物，如果所交付者，即該證券本身之價值，則
    其詐欺取財，仍屬行使偽造有價證券之行為，固不另成立詐欺罪，惟如以偽造之
    有價證券供作擔保或作為新債清償而借款，則其擔保之行為，為行使有價證券以
    外之另一行為，其間有方法結果關係，應論以詐欺罪之牽連犯（最高法院六十二
    年二月二十日六十二年度第一次刑庭庭長會議決定及最高法院八十二年度台上字
    第四四三０號著有判決可資參照）。查被告於本院審理中自承簽發上開本票係供
    作擔保原先借款之用等語，是核被告所為，係犯刑法法第二百零一條第一項之偽
    造有價證券罪、第三百三十九條第二項之詐欺得利罪。又被告行使偽造有價證券
    ，其意即有用以供作擔保原先欠款，非純意在取得票面價值之對價，自應另再論
    以詐財取財罪，業已如前所述，公訴人疏未論及刑法第三百三十九條第二項之詐
    欺得利罪，容有未洽，附予敘明。被告利用不知情之刻印人員偽刻「丙○○」印
    章二枚，以達成偽造有價證券的目的，為間接正犯。又被告二次之偽造印章之犯
    行，時間緊接，犯意概括，所犯構成要件相同，應論以連續犯，但仍被告偽造「
    丙○○」之印章、印文、署押及指印之行為，均屬偽造有價證券之階段行為，其
    偽造後持以行使，行使之低度行為為偽造之高度行為所吸收，均不另論罪。而被
    告所犯上開偽造有價證券及詐欺得利二罪間，有方法、結果之牽連關係，應從一
    重之偽造有價證券罪論處。其先後三次偽造有價證券之犯行，時間緊接，犯意概
    括，所犯構成要件相同，應論以連續犯，依刑法第五十六條規定，以一罪論，並
    加重其刑。又查，被告於偵查機關知悉本件犯行之前即主動向警員自首犯行，此
    有花蓮縣警察局九十三年十月四日花警刑肅字第０九三００四０九八八０號函在
    卷可證，故被告符合刑法第六十二條之自首規定，應予減輕其刑，並依法先加後
    減之。茲審酌被告犯罪之動機、手段、目的及偽造有價證券妨害經濟市場票據之
    流通，所偽造之本票張數、面額多寡、所造成被害人的損害非輕，然犯罪後業已
    清償甲○○部分的借款，此有和解書一紙可參，被害人丙○○於偵查中並表明願
    意宥恕被告，被告犯罪後坦承犯行，深表悔意，態度良好，現因罹患全身紅斑狼
    瘡及食道潰瘍等疾病治療中，此有診斷書一紙在卷可佐等一切情狀，量處如主文
    所示之刑，以資懲儆。末查，被告本件犯行以前五年內未曾受有期徒刑以上刑之
    宣告，此有臺灣高等法院被告全國前案紀錄表一份在卷可稽，其因一時失慮，致
    罹重典，犯罪後亦深表悔悟，其經此偵審程序並經科刑判決，當已足資為戒，信
    無再犯之虞，本院認其所宣告之刑以暫不執行為適當，爰併諭知緩刑二年，以啟
    自新。
三、扣案如附表所示編號一至三係屬有價證券之本票三紙，係被告所偽造，已論述如
    前，爰依刑法第二百零五條規定，不問屬於被告與否，均應予以宣告沒收。再上
    開本票上所偽造之「丙○○」印文、署押及指印，已因為沒收該等本票之範圍內
    ，故毋庸另為沒收之諭知（最高法院六十三年度台上字第二七七０號判例意旨參
    照），附此敘明。至扣案之「丙○○」印章一枚，係偽造之印章，應依刑法第二
    百十九條宣告沒收，至被告所盜刻之另枚「丙○○」印章，因現已遺失，雖業據
    被告供承在卷，然查無積極證據足證並不存在，爰仍依法為沒收之諭知，併予敘
    明。
據上論斷，應依刑事訴訟法第二百九十九條第一項前段，刑法第二百零一條第一項、
第三百三十九條第二項、第五十五條、第五十六條、第六十二條前段、第二百零五條
、第二百十九條、第七十四條第一款，罰金罰鍰提高標準條例第一條前段，判決如主
文。本案經檢察官戊○○到庭執行職務。
中      華      民      國    九十四    年      一      月     十八     日
                              臺灣花蓮地方法院刑事第一庭
                                  審判長法官  賴  淳  良
                                        法官  鄭  光  婷
                                        法官  李  豫  雙
右正本證明與原本無異。
如對本判決不服，應於送達後十日內，向本院提出上訴狀。（應抄附繕本）告訴人或
被害人如對於本判決不服者，應具備理由請求檢察官上訴，其上訴期間之計算係以檢
察官收受判決正本之日期為準。
                                  法院書記官
中      華      民      國    九十四    年      一      月     十八     日
附錄本判決論罪之法律條文：
刑法第二百零一條第一項：
意圖供行使之用，而偽造、變造公債票，公司股票或其他有價證券者，處三年以上十
年以下有期徒刑，得併科三千元以下罰金。
刑法第三百三十九條第二項：
以前項方法得財產上不法之利益或使第三人得之者亦同。
刑法第二百零五條：
偽造、變造之有價證券、郵票、印花稅票、信用卡、金融卡、儲值卡或其他相類作為
提款、簽帳、轉帳或支付工具之電磁紀錄物及前條之器械原料及電磁紀錄，不問屬於
犯人與否，沒收之。
刑法第二百十九條：
偽造之印章、印文或署押，不問屬於犯人與否，沒收之。
